【裁判字號】    98,交聲,787
【裁判日期】    980428
【裁判案由】    聲明異議
【裁判全文】
臺灣高雄地方法院交通事件裁定        98年度交聲字第787 號
    原處分機關  交通部公路總局高雄區監理所旗山監理站
    異  議  人
    即受處分人  甲○○
上列異議人因違反道路交通管理處罰條例案件，對於交通部公路
總局高雄區監理所旗山監理站於民國98年3 月10日所為之裁處（
旗監違字第裁85-BB0000000號） ，聲明異議，本院裁定如下：
    主  文
異議駁回。
    理  由
一、原處分意旨略以：異議人即受處分人甲○○所有車號8GD-12
    3 號機車（下稱本件機車）之駕駛人，於民國97年7 月21日
    17時25分許，在高雄市○○○路、正義路口，因在有燈光號
    誌管制之交岔路口闖紅燈之違規，經逕行舉發後原處分機關
    裁處罰鍰新台幣（下同）4,500 元，並記違規點數3 點等語
    。
二、異議意旨略以：異議人甲○○係本件機車所有人，然上開時
    、地騎乘本件機車之駕駛人係異議人之母，礙於家中經濟因
    素，異議人之母係以本件機車賺取生活所需，而異議人戶籍
    雖設於高雄縣旗山鎮○○○路591 巷51號，惟因求學緣故，
    均住於台中，故未曾收受本件違規之舉發單，事後知悉經警
    舉發情事，罰鍰金額已倍增，又依違規照片顯示，本件機車
    駕駛人係因機車負載過重，無意間將本件機車超越停止線，
    並未闖紅燈，爰聲請撤銷原處分云云（見本院卷第2 至4 頁
    ）。
三、按汽車駕駛人有闖紅燈，當場不能或不宜攔截製單舉發者，
    得逕行舉發：第一項逕行舉發，應記明車輛牌照號碼、車型
    等可資辨明之資料，以汽車所有人為被通知人製單舉發；本
    條例所定罰鍰之處罰，受處罰人接獲違反道路交通管理事件
    通知單後，於15日內得不經裁決，逕依第92條第3 項之罰鍰
    基準規定，向指定之處所繳納結案；不服舉發事實者，應於
    15日內，向處罰機關陳述意見；其不依通知所定期限前往指
    定處所聽候裁決，且未依規定期限繳納罰鍰結案或向處罰機
    關陳述意見者，處罰機關得逕行裁決之；汽車駕駛人，行經
    有燈光號誌管制之交岔路口闖紅燈者，處新臺幣1 千8 百元
    以上5 千4 百元以下罰鍰；汽車駕駛人有第60條第1 項情形
    者，記違規點數1 點；汽車駕駛人有第53條情形者，記違規
    點數3 點；本條例之處罰，受舉發違反道路交通管理事件之
    受處罰人，認為受舉發之違規行為應歸責他人者，應於舉發
    違反道路交通管理事件通知單應到案日期前，檢附相關證據
    及應歸責人相關證明文件，向處罰機關告知應歸責人，處罰
    機關應即另行通知應歸責人到案依法處理。逾期未依規定辦
    理者，仍依本條例各該違反條款規定處罰，道路交通管理處
    罰條例第7 條之2 第1 項第1 款、第4 項、第9 條第1 項、
    第53條第1 項、、第63條第1 項第3 款、第85條第1 項分別
    定有明文。次按行為人有違反道路交通管理處罰條例之行為
    ，逕行舉發者，應按已查明之資料填註車牌號碼、車輛種類
    、車主姓名或地址，並於通知單上方空白處加註逕行舉發之
    文字後，由舉發機關送達被通知人；處理違反道路交通管理
    事件，有關文書送達之程序，依行政程序法之規定；送達，
    於應受送達人之住居所、事務所或營業所為之；於應送達處
    所不獲會晤應受送達人時，得將文書付與有辨別事理能力之
    同居人、受僱人或應送達處所之接收郵件人員。應受送達人
    或其同居人、受僱人、接收郵件人員無正當理由拒絕收領文
    書時，得將文書留置於應送達處所，以為送達；又送達不能
    依前二條規定為之者，得將文書寄存送達地之地方自治或警
    察機關，並作送達通知書兩份，一份黏貼於應受送達人住居
    所、事務所、營業所或其就業處所門首，另一份交由鄰居轉
    交或置於該送達處所信箱或其他適當位置，以為送達。前項
    情形，由郵政機關為送達者，得將文書寄存於送達地之郵政
    機關。寄存機關自收受寄存文書之日起，應保存三個月，違
    反道路交通管理事件統一裁罰標準及處理細則第11條第1項
    第4 款、第5 條、行政程序法第72條第1 項前段、第73條第
    1 項、第3 項、第74條分別定有明文，故舉發違反道路交通
    管理事件通知單，自應由舉發機關依上開規定送達受處分人
    ，始為合法。
四、本件異議人甲○○否認有闖紅燈之違規，並以前詞置辯。經
    查：
（一）異議人固不否認為本件機車所有人，而異議人於95年12月
      7 日已將戶籍設於高雄縣旗山鎮○○○路591 巷51號之情
      ，有高雄市苓雅區戶政事務所98年4 月8 日高市苓戶字第
      0980002194號函及所附資料、異議人之個人基本資料查詢
      結果各1 份在卷可查（見本院卷第23、24、38頁），足認
      本件機車之駕駛人於97年7 月21日違規之際，異議人之戶
      籍係高雄縣旗山鎮○○○路591 巷51號無誤。又本件逕行
      舉發之舉發單係於97年8 月1 日送達至高雄縣旗山鎮○○
      ○路591 巷51號，因無人收受而寄存於旗山郵局乙節，有
      本件逕行舉發單之送達證書1 紙在卷可憑（見本院卷第35
      頁），依上開規定，堪認本件逕行舉發單位已依法將本件
      逕行舉發單送達予本件機車之所有人即異議人之戶籍地無
      疑，異議人空言主張未收受送達云云，不足採信。
（二）本件機車駕駛人行經上開路口時，於紅燈啟動11秒時穿越
      停止線，復於紅燈啟動12秒之際，本件機車已往前行駛至
      斑馬線之位置，此時本件機車之時速尚有24公里一節，有
      高雄市政府警察局交通警察大隊98年4 月14日高市警交三
      字第0980011444號函及所附違規彩色照片2 張在卷可查（
      見本院卷第33、34頁），倘本件機車之駕駛人僅因車輛負
      載過重而滑動機車超過停止線，本件機車之時速自無可能
      尚有24公里之高，顯見本件機車之駕駛人於上開時、地仍
      持續行駛本件機車無訛，異議人此部分所辯顯與卷內事證
      相違，不足採信。
（三）異議人雖主張為本件機車所有人，然駕駛人為異議人之母
      一節，業經證人即異議人之母乙○○於本院審理中證述：
      （提示本院卷第34頁照片）照片中騎乘本件機車之人係我
      等語明確（見本院卷第42頁）。證人乙○○當無維護其女
      免受行政罰鍰，而甘冒偽證風險，故為不實證述之必要，
      證人乙○○上開所述應屬可採，足認本件機車於上開時、
      地之駕駛人係異議人之母無誤，異議人此部分所辯應屬可
      採。然本件違規之舉發單之應到案日期係97年9 月5 日前
      之情，有本件舉發單1 紙在卷可查（見本院卷第35頁），
      異議人倘認為本件違規行為應歸責他人，揆諸上開說明，
      異議人至遲應於97年9 月5 日前檢附相關證據及應歸責人
      相關證明文件，向處罰機關告知應歸責人，然卷內查無具
      體事證證明異議人有遵期依上開規定向處罰機關告知應歸
      責人，依前揭規定，異議人仍依道路交通管理處罰條例各
      該違反條款規定處罰甚明。
五、綜核上情，本件機車之駕駛人確有騎乘本件機車在交岔路口
    闖紅燈之違規事實至為明確，洵堪認定，從而原處分機關依
    道路交通管理處罰條例第53條第1 項、第63條第1 項第3 款
    規定，裁處異議人罰鍰4,500 元，並記違規點數3 點，核無
    不當。本件異議為無理由，應予駁回。
據上論斷，應依道路交通案件處理辦法第19條，裁定如主文。
中    華    民    國    98    年    4     月    28    日
                  交通法庭    法  官  何佩陵
以上正本證明與原本無異。
如不服本裁定應於送達後5日內向本院提出抗告狀。
中    華    民    國    98    年    4     月    28    日
                              書記官  鍾淑美


司法院資訊處製作；財團法人民間司法改革基金會備份。
